【裁判字號】    97,訴緝,88
【裁判日期】    970529
【裁判案由】    詐欺
【裁判全文】
臺灣板橋地方法院刑事判決              97年度訴緝字第88號
公  訴  人  臺灣板橋地方法院檢察署檢察官
被      告  甲○○
上列被告等因詐欺案件，經檢察官提起公訴（96年度偵字第3340
、4206、6541、9165、9807、9808、9809、10301 號），被告於
本院準備程序進行中就被訴事實為有罪之陳述，經本院合議庭裁
定由受命法官獨任進行簡式審判程序，判決如下：
    主  文
甲○○共同意圖為自己不法之所有，以詐術使人將本人之物交付
，處有期徒刑貳年陸月。如附表一所示之物均沒收之。
    事  實
一、林彗琨（綽號「排骨」，另行審結）、陳曉琪（綽號「王小
    姐」，先行審結）、蕭孟昌（綽號「阿虎」，另行審結）、
    陳民楓（綽號「五角」，先行審結）、劉智豪（綽號「鳳梨
    ，先行審結」）、甲○○（綽號「阿賢」）、蕭國棟（綽號
    「阿忠」，先行審結）、何俊興（綽號「白毛」，先行審結
    ）、梁家弼（綽號「阿益」，先行審結）、黃沛羚（原名黃
    茹卿，綽號「何小姐」，先行審結）、羅文華（綽號「阿全
    」，先行審結）、詹來勳（綽號「大胖」，先行審結）、詹
    忠翰（綽號「阿明」或「阿發」，先行審結）及真實年籍姓
    名不詳綽號「太子」之成年男子等人，基於意圖為自己不法
    所有之犯意聯絡，由林彗琨陸續招攬蕭孟昌、陳民楓、劉智
    豪、甲○○、蕭國棟、何俊興、黃沛羚、羅文華、詹來勳、
    詹忠翰及綽號「太子」等人共組提款車手及收購人頭帳戶集
    團（以下簡稱林慧琨車手集團），替與之具有犯意聯絡綽號
    「大凱」、「昌董」、「劉董」、「阿旺」、「大胖」、「
    阿哥」、「南哥」、「陳董」、「水蛙」、「福利」、「阿
    強」、「少年董」等躲藏大陸地區之詐欺集團從事提供人頭
    帳戶及提領詐騙贓款之工作，其中陳民楓係自95年5 月間加
    入，參與至95年11月底止，擔任車手，甲○○係自95年7 月
    間加入，參與至95年10月底止，擔任車手，劉智豪係自95年
    3 月底加入，參與至96年1 月20日止，擔任車手，蕭國棟係
    自95年11月初加入，參與至96年1 月25日止，擔任車手，何
    俊興係自95年3 月間加入，參與至95年8 月中旬止，擔任車
    手，黃沛羚係於95年12月初加入，參與至95年12月中旬止，
    負責收集人頭帳戶，羅文華係自94年11月上旬加入，參與至
    95年11月間止，擔任車手，詹來勳係自95年3 月間加入，參
    與至95年11月間止，擔任車手，詹忠翰係自95年3 月間加入
    ，參與至95年6 月間止，負責收集人頭帳戶，渠等運作模式
    係先由蕭孟昌、詹忠翰、黃沛羚等人在報紙上刊登收購郵銀
    簿廣告向不特定人收購人頭帳戶，或在報紙上刊登信用貸款
    廣告，以代辦信用貸款為由向不特定人詐騙人頭帳戶，或由
    蕭孟昌向綽號「小鄭」、「黑ㄟ」、「小陳」等真實年籍姓
    名不詳之成年男子購買人頭帳戶，再以每個人頭帳戶新臺幣
    （下同）7 、8 千元至1 萬元不等之價錢轉售予上述「大凱
    」等詐欺集團做為詐騙不特定人轉帳或匯款之用，而上述「
    大凱」等詐騙集團即於附表二、三所示之時間，以如附表二
    、三所示之手法，向如附表二、三所示之被害人進行詐騙，
    俟詐騙得逞後，再聯絡陳民楓、劉智豪、甲○○、蕭國棟、
    何俊興、羅文華、詹來勳及綽號「太子」等提款車手至各地
    金融機構自動櫃員機將詐騙贓款提領一空，渠等則可從中抽
    取所提領詐騙贓款百分之10至15不等之金額做為不法酬勞，
    再依上述「大凱」等詐欺集團指示將剩餘詐騙贓款匯至指定
    帳戶；另林彗琨再招攬與之有犯意聯絡之梁家弼，自95年9
    月間起至95年12月間止，專替綽號「阿哥」之詐欺集團寄送
    香港永億集團控股公司名義之詐騙郵件，其運作模式係由詹
    忠翰及蕭孟昌提供行動電話予梁家弼做為聯絡使用，由綽號
    「阿哥」之詐欺集團聯絡梁家弼將DM廣告、型錄、授意憑證
    、邀請函等詐騙資料交予真實年籍姓名不詳綽號「DAVID 」
    之成年男子印刷，再將欲寄送之客戶名單資料傳真予梁家弼
    ，由梁家弼依照名單寄送詐騙郵件，而該「阿哥」詐欺集團
    即於如附表四所示之時間，以如附表四所示之手法，向如附
    表四所示之被害人詐騙，詐騙得逞後，再由林慧琨車手集團
    負責提領贓款，梁家弼則可由詹忠翰或林慧琨處領取每月1
    萬8 千元至2 萬元不等之酬勞；另林彗琨於95年6 月底起至
    95年9 月底止，再與有犯意聯絡之陳曉琪、真實年籍姓名不
    詳綽號「小心」之成年女子、真實年籍姓名不詳綽號「阿倫
    」之成年男子共組信用貸款詐欺集團，由陳曉琪在報紙分類
    廣告刊登信用貸款廣告，藉此尋找急需用錢之不特定人，復
    以辦理貸款需先繳交保證金為由，誘騙不特定人轉帳或匯款
    至人頭帳戶，陳曉琪等人即於附表五所示之時間，以如附表
    五所示之手法，詐騙如附表五所示之被害人，詐騙得逞後，
    再聯絡陳民楓或綽號「太子」等林慧琨車手集團之提款車手
    將詐騙款項提領一空（以上各被害人之姓名、遭詐騙之時間
    、手法、金額、人頭帳戶帳號等均詳如附表二至五所示）。
    嗣經臺灣板橋地方法院檢察署檢察官指揮內政部警政署刑事
    警察局人員，分別於96年1 月25日上午8 時20分，在臺中市
    北屯區○○○路○段10號8 樓拘獲何俊興；於同日上午8 時
    45分，在臺中市○○區○○街165 號5 樓拘獲黃沛羚；於同
    日上午9 時，在臺中市○區○○路3 段265 號6 樓之5 拘獲
    陳曉琪；於同日上午9 時35分，在臺中市北屯區○○○路
    317 號7 樓之19，拘獲詹來勳；於同日上午10時15分，在臺
    中市北屯區○○○街15號6 樓之2 ，拘獲詹忠翰；於同日上
    午11時50分，在臺中市○區○○○路819 號10樓之3 ，拘獲
    羅文華；於同日下午1 時3 分，在臺中市○○路112 之1 號
    （301 室）拘獲蕭國棟，另於96年2 月1 日晚間9 時25分及
    同年3 月15日下午3 時30分，梁家弼、陳民楓及劉智豪於桃
    園機場入境時予以拘捕，並分別扣得如附表一所示之物。
二、案經彰化縣警察局和美分局及鹿港分局報請臺灣彰化地方法
    院檢察署呈請臺灣高等法院檢察署檢察長核轉暨內政部警政
    署刑事警察局移送臺灣板橋地方法院檢察署檢察官偵查起訴
    。本院於準備程序進行中，被告就被訴事實為有罪之陳述，
    經告知被告簡式審判程序之旨，並聽取當事人之意見後，裁
    定進行簡式審判程序。
    理  由
壹、證據能力部分：
    按被告以外之人於審判外之言詞或書面陳述，除法律有規定
    者外，不得作為證據，刑事訴訟法第159 條固定有明文。惟
    被告以外之人於審判外之陳述，雖不符同法第159 條之1 至
    之4 之規定，而經當事人於審判程序同意作為證據，法院審
    酌該言詞陳述或書面陳述作成時之情況，認為適當者，亦得
    為證據。查本案證人即如附表二至五所示被害人及證人李炎
    明、李志原、黃雅琳、陳玉蓮、周筠惠、陳皇志、劉港、簡
    至煌、楊朝欽於警詢中之證述，為審判外之陳述而屬傳聞證
    據，且不符刑事訴訟法第159 條之3 之規定，惟公訴人、被
    告甲○○就前開審判外之陳述，於本院審理中均表示同意引
    為證據，而本院審酌其陳述作成時之情況，核無違法取證及
    證明力明顯過低之瑕疵，亦認以之作為證據為適當，故依前
    開規定，上開證人於警詢中之陳述，自得為證據。
貳、實體部分：
一、上揭犯罪事實，業經被告甲○○於本院準備程序及審理中坦
    承不諱，核與證人即人頭帳戶申請人李炎明、李志原、黃雅
    琳、陳玉蓮、周筠惠、陳皇志、劉港、簡至煌、楊朝欽於警
    詢中之證述情節相符，而如附表二至五所示之被害人，係於
    如附表二至五所示之時間，遭詐欺集團以如附表二至五所示
    之手法詐騙，而匯款或轉帳至該等詐欺集團所指定之帳戶等
    情，亦經如附表二至五所示之被害人於警詢中證述明確，並
    有如附表一所示之物扣案可資佐證及如附表二至五所示被害
    人匯款予詐欺集團之匯款單據、存款憑條、存摺影本、自動
    櫃員機交易明細表、網路銀行業務申請書、人頭帳戶開戶資
    料及交易明細、報紙廣告影本、中獎確認證明書、收據、港
    元集團文宣、自動櫃員機所拍攝得領款人之畫面、監聽譯文
    等件附卷可稽。又按「現行刑法關於正犯、從犯之區別，係
    以其主觀之犯意及客觀之犯行為標準，凡以自己犯罪之意思
    而參與犯罪，無論其所參與者是否係犯罪構成要件之行為，
    皆為正犯，其以幫助他人犯罪之意思而參與犯罪，其所參與
    者，苟係犯罪構成要件之行為，亦為正犯，必以幫助他人犯
    罪之意思而參與犯罪，其所參與者又為犯罪構成要件以外之
    行為，始為從犯。故共同實施犯罪行為之人，在合同意思範
    圍以內，各自分擔犯罪行為之一部，相互利用他人之行為，
    以達其犯罪之目的者，即應對於全部所發生之結果，共同負
    責。且共同正犯之意思聯絡，原不以數人間直接發生者為限
    ，即有間接之聯絡者，亦包括在內。如甲分別邀約乙、丙犯
    罪，雖乙、丙間彼此並無直接之聯絡，亦無礙於其為共同正
    犯之成立。上訴人湯○、許○華所持有之毒品，係由上訴人
    保○自泰國攜帶入境台灣，再由湯○、許○華接手後分裝處
    理，縱湯○、許○華二人與保○互不相識，然湯○係與保○
    同機抵台，許○華亦於同一日自香港入境台灣，二人均係為
    接貨來台，原判決認渠二人係為走私、運輸毒品之共犯，並
    不悖於常理」，最高法院92年度台上字第5407號判決意旨可
    資參照，是被告甲○○參加林慧琨車手集團，其與其他車手
    或收購帳戶之人間雖無直接之犯意聯絡，然其等透過林慧琨
    而與彼此間及藏身大陸之詐欺集團成員有間接之聯絡，亦構
    成共同正犯所謂之共同犯意聯絡，而詐欺集團行詐時，除需
    有人直接與被害人聯絡以行詐被害人外，尚需人頭帳戶供轉
    帳或匯款之用，及車手將匯入人頭帳戶之贓款領出，始能完
    成整個詐欺之犯行，被告甲○○既明知其所提領之現款均係
    被害人因受詐騙匯入人頭帳戶之款項，其等為達詐騙之目的
    ，分別負責犯罪行為之一部分工作，相互利用他人之行為，
    依共犯理論，應對於全部所發生之結果，共同負責，是被告
    甲○○自應就如附表二至五所示有關其參與期間所有之詐欺
    犯行，共負其責。再者，林慧琨車手集團存在已久，所涉及
    之詐欺犯行亦多，期間人員不斷替換，是被告甲○○就其尚
    未加入該集團前或已脫離該集團後該集團所涉及之詐欺犯行
    ，並無任何參與詐欺構成要件之行為，亦無以之作為自己犯
    罪之意思，其自無需就此部分之行為負責，附予敘明。綜上
    ，本案事證明確，被告甲○○犯行，應堪認定。
二、核被告甲○○所為，係犯刑法第339 條第1 項之詐欺取財罪
    。又被告甲○○與陳民楓、劉智豪、蕭國棟、何俊興、黃沛
    羚、羅文華、詹來勳、詹忠翰就如附表二至五所示之詐欺犯
    行於其各自參與之期間內，彼此間及與林慧琨、蕭孟昌、藏
    身大陸真實年籍姓名不詳之詐欺集團成員、梁家弼、陳曉琪
    間，均有犯意之聯絡及行為之分擔，皆為共同正犯。又刑事
    法若干犯罪行為態樣，本質上原具有反覆、延續實行之特徵
    ，立法時既予特別歸類，定為犯罪構成要件之行為要素，則
    行為人基於概括之犯意，在密切接近之一定時、地持續實行
    之複次行為，倘依社會通念，於客觀上認為符合一個反覆、
    延續性之行為觀念者，於刑法評價上，即應僅成立一罪。學
    理上所稱「集合犯」之職業性、營業性或收集性等具有重複
    特質之犯罪均屬之，例如經營、從事業務、收集、販賣、製
    造、散布等行為概念者是。查，林慧琨車手集團或信用貸款
    詐欺集團，自始即係以各種手法不斷詐騙不特定人為目的，
    其犯行本質上原具有反覆、延續實行之特徵，是被告甲○○
    所涉之多次詐欺犯行，在法律評價上應均屬於包括一罪之集
    合犯，公訴意旨認其於95年7 月1 日前所為應犯修正前刑法
    第340 條之常業詐欺罪，容有未洽，惟其起訴之基本事實同
    一，本院自應予審理，並變更其起訴法條。又起訴書雖認其
    於95年7 月1 日後所為之各詐欺犯行應予分論併罰，惟公訴
    檢察官於審理中已補充更正認其所為係屬集合犯之實質上一
    罪關係，附予敘明。又公訴人起訴事實雖未敘及被告甲○○
    所涉如附表三犯罪時間為95年7 月起至同年10月底止部分所
    示詐欺取財之犯行，然該部分事實與公訴人起訴之犯罪事實
    有集合犯之包括一罪關係，已如前述，應為起訴效力所及，
    本院自應併予審究。爰審酌被告甲○○不思尋求正當途徑或
    手段，以其自身勞力或技術滿足生活所需，竟加入以林慧琨
    為首之車手集團，利用替詐欺集團領款之手段從中擷取鉅額
    不法利益，造成被害人之嚴重損失，對於社會治安之危害甚
    鉅，兼衡其犯罪動機、目的、手段、智識程度、素行、犯後
    坦承犯行及參與之程度、時間長短等一切情狀，量處如主文
    所示之刑，以示懲儆。又被告甲○○本案之犯罪時間雖係在
    96年4 月23日以前，惟其所犯刑法第339 條第1 項詐欺取財
    罪屬中華民國九十六年罪犯減刑條例第3 條第1 項第15款所
    列舉之罪，經宣告逾有期徒刑1 年6 月之刑，依中華民國九
    十六年罪犯減刑條例第3 條第1 項規定，自不得減刑。又扣
    案如附表一所示之物，係共犯所有，供犯罪所用或預備之物
    ，業經同案被告陳民楓、劉智豪、蕭國棟、梁家弼、黃沛羚
    、羅文華、詹來勳、何俊興、詹忠翰、羅文雄、陳曉琪於本
    院審理中供述明確，爰均依刑法第38條第1 項第2 款併予宣
    告沒收之；其餘扣案物品均與本案無涉，自無從併予宣告沒
    收。至公訴人雖認被告甲○○應就如附表二至五所示之全部
    詐欺犯行共負其責，惟被告甲○○就如附表二至五所示之詐
    欺犯行應僅就其參與期間部分負責，已如前述，且公訴檢察
    官已就此部分更正起訴書之記載，認與上開有罪部分係屬集
    合犯一罪關係，是就超過上開範圍部分，被告甲○○應不另
    為無罪之諭知，附予敘明。
據上論斷，應依刑事訴訟法第273 條之1 第1 項、第299 條第1
項前段、第300 條，刑法第28條、第339 條第1 項、第38條第1
項第2 款，刑法施行法第1 條之1 ，判決如主文。
本案經檢察官陳佳宏到庭執行職務。
中    華    民    國    97    年    5     月    29    日
                      刑事第十六庭  法  官    曾淑娟
如不服本判決應於送達後10日內向本院提出上訴狀
上列正本證明與原本無異。
                                    書記官    謝雪紅
中    華    民    國    97    年    5     月    29    日
附錄本案論罪科刑法條全文：
中華民國刑法第339條
意圖為自己或第三人不法之所有，以詐術使人將本人或第三人之
物交付者，處5 年以下有期徒刑、拘役或科或併科1 千元以下罰
金。
以前項方法得財產上不法之利益或使第三人得之者，亦同。
前二項之未遂犯罰之。


司法院資訊處製作；財團法人民間司法改革基金會備份。
